臺灣板橋地 方法院刑事判決　　　　　　 96年度交易字第305號
公　訴　人　臺灣板橋地方法院檢察署檢察官
被　　　告　乙○○
上列被告因過失傷害案件，經檢察官提起公訴（96年度偵字第16
63號），本院判決如下：
    主  文
乙○○因過失傷害人致重傷，處有期徒刑拾月，減為有期徒刑伍
月，如易科罰金，以新臺幣壹仟元折算壹日。
    事  實
一、乙○○於民國95年9 月29日8 時55分許，駕駛車號GZ-4300
    號自用小客車，沿臺北市○○○路○ 段由南往北方向行駛，
    行經該路段與忠孝路4 段交岔路口，本應遵守交通標誌、標
    線、號誌之指示，在設有禁止左轉標誌之路段，不得左轉，
    且應注意車前狀況，並隨時採取必要之安全措施，而依當時
    天候雖有下雨，惟為日間有自然光線，道路雖濕潤、然無缺
    陷、無障礙物，視距良好等情，並無不能注意之情事，其竟
    疏未注意，貿然違規左轉，適甲○○騎乘車號MDW-678 號重
    型機車沿臺北市○○○路○ 段由北往南方向行駛，行經該交
    岔路口，因信賴號誌為綠燈而繼續直行之際，閃避不及致其
    所騎機車之前車頭與乙○○貿然左轉之車輛右側車身發生撞
    擊，致甲○○人車倒地受有左手肘粉碎性、開放性骨折及脫
    臼，左手尺骨骨折（起訴書誤繕為左手尺股骨折），左側肱
    骨近端粉碎性骨折及脫臼，左側股骨遠端粉碎性骨折併左膝
    外側半月板破碎，多顆牙齒斷裂（上顎、右側正中門牙斷裂
    ，上顎右側第大二臼齒斷裂），左側顴骨及上頜骨（起訴書
    誤載為左側顴股及上頜股）骨折、鼻骨骨折，顏面撕裂傷，
    左眼損傷等，因而造成甲○○受有左上肢明顯功能障礙之重
    傷害。乙○○於肇事後，在犯罪未被有偵查權之機關或公務
    員發覺前，留在現場並主動向據報前來處理之警員表明係肇
    事者而自首，並接受裁判。
二、案經乙○○自首及甲○○訴請臺灣板橋地方法院檢察署檢察
    官偵查起訴。
    理  由
一、證據能力：
    本案公訴人所引用之卷證資料（包含人證與文書證據），並
    無證據證明係公務員違背法定程序所取得，又被告以外之人
    於審判外之陳述，經核並無非出於自由意願而為陳述或遭違
    法取證及顯有不可信之情況，再卷內之文書證據，亦無刑事
    訴訟法第159 條之4 之顯有不可信之情況與不得作為證據之
    情形，且被告乙○○迄本院言詞辯論終結前並未聲明異議，
    依刑事訴訟法第159 條至159 條之5 之規定，均有證據能力
    ，合先敘明。
二、實體部分：
  (一)上揭犯罪事實，業據被告於本院審理時坦承不諱（見本院96
    年9 月27日審判筆錄第4 頁），復經告訴人甲○○於警詢、
    偵查中指訴明確（見95年度他字第8215號偵查卷〈下稱他字
    卷〉第16、44至46頁），且有道路交通事故現場圖2 紙、道
    路交通事故調查報告表(一)、(二)各1 紙、現場照片20張在卷可
    佐（見他字卷第12、13、17、18、24至33頁）。而按駕駛人
    駕駛汽（機）車，應遵守道路交通標誌、標線、號誌之指示
    ；又汽（機）車行駛時，駕駛人應注意車前狀況，並隨時採
    取必要之安全措施，道路交通安全規則第90條前段、第94條
    第3 項分別定有明文。被告駕車行駛本應注意及此，且依當
    時天候雖有下雨，惟為日間有自然光線，道路雖濕潤、然無
    缺陷、無障礙物，視距良好等情，亦有前開現場照片及道路
    交通事故調查報告表(一)存卷可稽，顯見被告並非不能注意及
    此，其竟疏未注意前方車況而貿然在禁止左轉之交岔路口，
    違規左轉，以致肇事，足認被告對本件車禍之發生顯有過失
    甚明。且本件交通事故經送請臺北市車輛行車事故鑑定委員
    會鑑定，認被告駕駛GZ-4300 號自用小客車在設有禁止左轉
    標誌處所左轉彎，為肇事原因，再經臺北市車輛行車事故鑑
    定覆議委員會鑑定覆議，亦同此認定等情，有臺北市車輛行
    車事故鑑定委員會96年3 月29日北鑑審字第09630085400 號
    函暨附件鑑定意見書、臺北市政府交通局96年9 月6 日北市
    交五字第09634081300 號函暨附件臺北市車輛行車事故鑑定
    覆議委員會96年9 月3 日鑑定覆議意見書各1 件佐卷可憑（
    見96偵字第1663號偵查卷第21至24頁及本院卷），益徵被告
    對本件車禍之發生確有過失無疑。
  (二)再者，告訴人確因本件車禍受有左手肘粉碎性、開放性骨折
    及脫臼，左手尺骨骨折，左側肱骨近端粉碎性骨折及脫臼，
    左側股骨遠端粉碎性骨折併左膝外側半月板破碎，多顆牙齒
    斷裂（上顎、右側正中門牙斷裂，上顎右側第大二臼齒斷裂
    ），左側顴骨及上頜骨骨折、鼻骨骨折，顏面撕裂傷，左眼
    損傷等，因而造成左上肢明顯功能障礙之重傷害，亦有臺北
    市立聯合醫院診斷證明書5 紙、驗傷診斷書1紙 、X 光照片
    5 張、臺北市立聯合醫院96年7 月31日北市醫仁字第096321
    37100 號函暨甲○○之病歷佐卷可考（見他字卷第7 至9 、
    4 8 至50頁及本院卷），而觀諸前開診斷證明書、驗傷診斷
    書、臺北市立聯合醫院96年7 月31日北市醫仁字第09632137
    100 號函所載之內容：「病患（即告訴人）因上述疾病於95
    年9 月20日至急診求治，並於當日施行左側股骨、肱骨及左
    手肘手術，行開放性復位內固定術後至加護病房治療，於同
    年10月4 日轉至普通病房續治療，且於95年10月5 日施行左
    側顴骨、上頜骨及鼻骨骨折之復位手術，並於同年10月23日
    出院，患者為多處骨折，且皆為粉碎性骨折，骨折癒合期估
    計至少約6 個月，復健期約需1 年，『左手肘殘廢機率高達
    9 成』，後續可能得再接受多次手術，左近端肱骨及股骨若
    順利癒合，1 年後需再接受鋼板移除手術，患者多處骨折，
    無法自理日常生活，需專人照顧至少約6 個月，宜門診追蹤
    治療」、「患者（即告訴人）於……95年10月23日出院，後
    續門診追蹤治療及復健，但因左側遠端肱骨及股骨未癒合，
    於96年4 月18日入院，於96年4 月19日接受自體骨移植術，
    96年5 月8 日出院，目前仍治療中」、「『左肘殘障機率95
    ％』，目前（96年7 月17日）左側遠端股骨及肱骨仍未癒合
    ，可能需要再次骨移植手術，左膝有創傷性關節炎之後遺症
    ，數年後可能需作膝關節置換手術」、「病患甲○○君因車
    禍導致：(1)左側近端肱骨粉碎性骨折及脫臼、(2)左手手肘粉
    碎性及開放性骨折及脫臼、(3)左尺骨骨折。『以上傷害造成
    病患左上肢明顯功能障礙，目前仍待骨折癒合及積極復健治
    療中，但有九成以上之機率會造成左上肢之永久殘障』。至
    於病患左側遠端股骨及膝關節半月軟骨損傷，因為粉碎性骨
    折癒合不良，已再行植骨手術，目前等待癒合中。病患左膝
    未來罹患創傷性關節炎之可能性增加，可能需要接受人工膝
    關節置換」等情，有前開診斷證明書、驗傷診斷書、臺北市
    立聯合醫院96年7 月31日北市醫仁字第09632137100 號函佐
    卷可考，可知告訴人所受之左上肢傷害，已造成告訴人左上
    肢明顯功能障礙，而目前雖仍待骨折癒合及積極復健治療，
    但已有九成以上之機率將造成左上肢永久殘障，是告訴人前
    開左上肢傷害，目前雖未至左上肢永久殘障，但亦已造成其
    「左上肢明顯功能障礙」，足認該「左上肢明顯功能障礙」
    確為其他於身體、健康有重大難治之傷害無疑，是告訴人因
    本件車禍而受有刑法第10條第4 項第6 款之重傷害，應堪認
    定。綜上，足認被告之過失行為與告訴人所受之重傷害結果
    間，具有相當因果關係，益徵被告前開不利於己之自白與事
    實相符。
  (三)至被告雖辯稱：告訴人有超速及闖紅燈之與有過失云云，然
    依被告及告訴人之行車方向觀之，可知被告原係駕車沿臺北
    縣敦化南路1 段「由南往北」行使，而告訴人則係騎車沿同
    路段「由北往南」行使，此經被告及告訴人陳明在卷，顯見
    被告與告訴人原係行使於同路段之對向車輛，其二人因而在
    該路段與忠孝東路之交岔路口所遇之交通號誌自應相同，亦
    即告訴人如係綠燈行使，被告行進之方向亦係綠燈，如告訴
    人係闖紅燈通過該路口，告訴人自應亦係闖紅燈在該路口違
    規左轉，惟被告竟辯稱自己一方係綠燈經過該路口，在該路
    口中央因號誌轉為紅燈，為免阻塞路口車流，不得已左轉，
    已變為綠燈行駛，而告訴人則闖紅燈繼續直行云云，顯與路
    口號誌不符，況衡諸常情，苟被告當時並無違規左轉之意，
    何以被告在路口係綠燈之情形下，且已將車輛行至路口中央
    ，在號誌變換之際，竟不繼續直行通過該半個路口，而係突
    然決定左轉？顯與常情至屬相悖，殊難採信。再被告以告訴
    人之機車速限表有問題，告訴人係超速行使云云，惟此為告
    訴人所否認，況苟如被告所言，在告訴人車速甚快之情形下
    發生撞擊，此一撞擊力道自應甚大，並將造成告訴人彈飛之
    情形，則告訴人倒地位置理應距離撞擊處甚遠，惟觀之現場
    圖及現場照片所示之刮地痕及告訴人所騎機車於撞擊後之倒
    地位置，可知告訴人之倒地位置距離刮地痕不遠，顯見告訴
    人之車速不快，足認告訴人並無超速行駛之情形，是被告空
    言辯稱告訴人超速並闖紅燈行駛云云，無非事後推卸己身刑
    責之詞，難以採信。
  (四)綜上所述，本案事證明確，被告犯行，洵堪認定，應依法論
    科。
  (五)核被告駕車致人受重傷害之行為，係犯刑法第284 條第1 項
    後段之過失致重傷害罪。又告訴人因本件車禍所受之傷害已
    達刑法第10條第4 項第6 款之重傷害之情，已如前述，檢察
    官疏未斟酌，認被告係犯刑法第284 條第1 項前段之過失傷
    害罪嫌，尚有未合，惟其基本社會事實同一，復經本院當庭
    告知被告變更後之罪名（見本院96年9 月27日審判筆錄第2
    頁），爰依法變更起訴法條論處之，用期適法。又被告於車
    禍發生後，在犯罪未被有偵查權之機關或公務員發覺前，留
    在現場並主動向據報前來處理之員警表明係肇事者而自首，
    願接受裁判之情，亦經被告於警詢時供明在卷（見他字卷第
    15頁），且有道路交通事故肇事人自首情形紀錄表1 紙附卷
    可稽（見見他字卷第19頁），符合自首要件，爰依刑法第62
    條前段之規定，減輕其刑。爰審酌被告有違規貿然左轉及未
    注意車前狀況之重大過失，再兼衡告訴人所受重傷害之情形
    及被告犯罪後雖坦承犯行，惟仍一再飾詞辯稱告訴人與有過
    失及迄未與告訴人達成和解等一切情狀，量處如主文所示之
    刑。
  (六)又被告行為後，中華民國96年罪犯減刑條例於96年7 月4 日
    制定公布，並自同年月16日施行，而按犯罪在中華民國96年
    4 月24日以前者，除本條例另有規定外，依下列規定減刑：
    一、死刑減為無期徒刑。二、無期徒刑減為有期徒刑二十年
    。三、有期徒刑、拘役或罰金，減其刑期或金額二分之一。
    又依本條例應減刑之罪，未經判決確定者，於裁判時，減其
    宣告刑。依前項規定裁判時，應於判決主文同時諭知其宣告
    刑及減得之刑。再犯最重本刑為五年以下有期徒刑以下之刑
    之罪，依本條例規定減為六月以下有期徒刑、拘役者，應於
    為減刑裁判時，併諭知易科罰金折算之標準，中華民國96年
    罪犯減刑條例第2 條第1 項、第7 條、第9 條分別定有明文
    。查被告上開於95年9 月29日，犯過失致重傷害罪，經本院
    判處有期徒刑10月之情（詳見前述），核與中華民國96年罪
    犯減刑條例第2 條第1 項第3 款規定相符，爰減其宣告刑二
    分之一，並依同條例第9 條、刑法第41條第1 項前段之規定
    ，諭知易科罰金之折算標準。
據上論斷，應依刑事訴訟法第299 條第1 項前段、第300 條，刑
法第284 條第1 項後段、第62條前段、第41條第1 項前段，刑法
施行法第1 條之1 第1 項、第2 項前段，中華民國96年罪犯減刑
條例第2 條第1 項、第7 條、第9 條，判決如主文。
本案經檢察官王家春到庭執行職務。
中　　華　　民　　國　　96　　年　　11　　月　　15　　日
                  交通法庭    法　官  鄧雅心
以上正本證明與原本無異。
如不服本判決應於送達後10日內向本院提出上訴狀。
                              書記官　黃頌棻
中　　華　　民　　國　　96　　年　　11　　月　　15　　日
附錄本案論罪科刑法條
中華民國刑法第二百八十四條
因過失傷害人者，處六月以下有期徒刑、拘役或五百元以下罰金
，致重傷者，處一年以下有期徒刑、拘役或五百元以下罰金。
從事業務之人，因業務上之過失傷害人者，處一年以下有期徒刑
、拘役或一千元以下罰金，致重傷者，處三年以下有期徒刑、拘
役或二千元以下罰金。
